臺灣臺中地方法院民事判決　　九十四年度保險簡上字第六號
　　上　訴　人　甲○○
　　訴訟代理人　乙○○
　　　　　　　　丙○○
　　被上訴人　　國泰人壽保險股份有限公司
　　法定代理人　戊○○
　　訴訟代理人　丁○○
右當事人間請求給付保險金事件，上訴人對於中華民國九十三年十二月二十二日臺灣
臺中地方法院臺中簡易庭九十三年度中保險簡字第一四號第一審判決提起上訴，經本
院於中華民國九十四年五月六日言詞辯論終結，判決如下：
    主  文
上訴駁回。
第二審訴訟費用由上訴人負擔。
    事實及理由
壹、上訴聲明：
一、上訴人方面：（一）原判決廢棄；（二）被上訴人應給付上訴人新臺幣（下同）
    五十萬元，及自民國九十三年四月十九日起至清償日止，按週年利率百分之五計
    算之利息。
二、被上訴人方面：如主文第一項所示。
貳、本事件經本院審理結果，認原審為被上訴人勝訴之判決，經核於法要無不合，應
    予維持，除關於上訴人於事故發生後經光田綜合醫院檢測結果，其「血液酒精濃
    度為零點三五五ｍｇ＼Ｌ」之記載，應更正為「血液酒精濃度為０．０７１ｇ％
    （換算呼氣酒精濃度約為０．３５５ｍｇ＼Ｌ）」外，餘引用原判決記載之事實
    及理由（如附件）。
參、上訴人雖另以：(一)上訴人與訴外人紀秀雲間之車禍事故，經臺灣省臺中縣區車輛
    行車事故鑑定委員會鑑定，固載上訴人酒精濃度超過規定駕車行經無號誌交岔路
    口未注意車前狀況謹慎行駛為肇事原因等語，惟上訴人並非飲酒，而係飲用保力
    達Ｂ，上揭鑑定意見係以上訴人飲酒為鑑定之基礎，其鑑定基礎與事實未符，至
    上訴人究否因飲用「保力達Ｂ」致生危險駕駛之狀態，並而致生本件車禍事故，
    尚難遽定，準此，上訴人聲請調查下列證據：請鈞院函請臺灣省車輛行車事故
    鑑定覆議委員會囑託覆議鑑定。請鈞院函光田綜合醫院調取上訴人於九十二年
    八月二十五日在該院急診之急診病歷。(二)系爭保險契約第二十條第一項第四款之
    約定，於本件究否有適用餘地，此為兩造爭執之重點。而該約款究應如何解釋、
    適用，兩造前於九十三年五月二日（按：應係九十三年五月十二日之筆誤）龍井
    鄉公所與龍井鄉公所承辦人員，舉行協調會，經被上訴人公司代表人與會陳明前
    開除外條款之適用標準為：「(1)有關保險除外責任，認知方面，保單條款內容，
    除外責任第二十條第四款被保險人飲酒後駕（騎）車，其吐氣血液所含成份超過
    道路交通法令規定者。(2)有關酒測值原則上以警察機關為主，若警察機關未作其
    測量者，則以醫院診斷書為主，其酒測值不得超過０．５５１ｍｇ/ｄｌ值。」
    此有協調會議紀錄附卷可查。上訴人於事故發生後，警察機關未作酒測，俟送沙
    鹿光田綜合醫院急診，始經醫師為生化檢驗報告，血液中酒精濃度為０．０７１
    ｍｇ／ｄｌ，此有原審卷第三十二頁附光田綜合醫院生化檢驗報告單在卷可查，
    換算後，其呼氣酒精濃度為０．３５５ｍｇ/ｄｌ，尚未逾被上訴人公司所自認
    之０．５５ｍｇ/ｄｌ濃度標準，被上訴人仍應給付保險金予上訴人云云，而提
    起本件上訴。
肆、被上訴人則以：上訴人於原審審理程序中對臺灣省臺中縣區車輛行車事故鑑定委
    員會之鑑定意見原未提出異議，為達其目的竟罔顧事實辯稱兩造對上訴人飲用保
    力達Ｂ一事無爭執，而主張上開鑑定意見未就上訴人飲用保力達Ｂ與車禍事故之
    發生有無直接因果關係作說明，而請鈞院再行將本案卷證轉送臺灣省車輛行車事
    故鑑定覆議委員會覆議，顯有拖延訴訟進度之嫌，於本案亦無實益。被告係依照
    財政部所定之示範條款來定訂保單契約，應該很清楚沒有疑義，上訴人所稱協調
    會紀錄關於「０．５５１ｍｇ/ｄｌ」之記載，應係筆誤，就算公司與會人員這
    樣講，在法律上也不生效力，因為雙方的當事人並沒有作修正契約的動作，並不
    影響原保單條款之約定等語置辯。
伍、本院查：
一、按依系爭保險保單條款關於除外責任第二十條第一項約定：「被保險人直接因下
    列事由致成死亡、殘廢或傷害時，本公司不負付保險金的責任：(一)要保人、被保
    險人的故意行為。(二)受益人的故意行為，但其他受益人仍得申領全部保險金。(三)
    被保險人犯罪行為。(四)被保險人飲酒後駕（騎）車其吐氣或血液所含酒精成份超
    過道路交通法令規定標準者。(五)因原子或核子能裝置所造成的爆炸、灼燒輻射或
    污染。但契約另有約定者不在此限。(六)戰爭（不論宣戰與否）、內亂及其他類似
    的武裝變亂，但契約另有約定者不在此限。」其意旨在於限制被保險人及受益人
    因故意或重大過失之不當行為使保險事故發生而獲取不當之利益，以及保障保險
    人僅需於事前經其評估並願承受之風險範圍內負擔可能給付保險金之利益。是以
    ，在解釋被保險人死亡、殘廢或傷害是否直接因「被保險人飲酒後駕（騎）車其
    吐氣或血液所含酒精成份超過道路交通法令規定標準」時，該酒後駕駛行為如係
    導致被保險人死亡、殘廢或傷害之不可或缺之因素，即可認符合前開條款中「直
    接因下列事由致成死亡、殘廢或傷害」部分之意旨，如就該段文字限縮於「該酒
    後駕駛行為係導致被保險人死亡、殘廢或傷害之唯一因素」之範圍內，將使被保
    險人及受益人獲得不當利益及保險人承擔不合理風險之空間擴大，顯有害於前所
    揭示之除外條款訂立之意旨。次按汽車駕駛人有飲酒後其呼氣所含酒精成份超過
    每公升零點二五毫克以上者，不得駕駛，此為道路交通安全規則第一百十四條第
    二款所明定。本件上訴人於事故發生後經光田綜合醫院檢測結果，其血液酒精濃
    度為０．０７１ｇ％（換算呼氣酒精濃度約為０．３５５ｍｇ＼Ｌ），業已超過
    道路交通安全規則所定之標準，又本件車禍事故之發生，經臺灣省臺中縣區車輛
    行車事故鑑定委員會鑑定結果為：「一、甲○○（即上訴人）酒精濃度超過規定
    駕駛ＩＸＶ─八一七號重機車行經無號誌交岔路口未注意車前狀況謹慎行駛，為
    肇事原因。二、紀秀雲駕駛Ｒ七─九五三八號自小客車行經無號誌交岔路口未注
    意車前狀況，未減速慢行，為肇事原因。」足見上訴人酒後駕駛行為係本件車禍
    發生之不可或缺之因素，自屬系爭保險保單條款第二十條所約定之保險人除外責
    任，被上訴人據此拒絕給付保險金，其抗辯洵屬可採，此與上訴人究係飲用何種
    酒類，並不致為何不同之認定。上訴人猶執陳詞主張其並非飲酒，而係飲用保力
    達Ｂ，擬以之為基礎事實聲請囑託臺灣省車輛行車事故鑑定覆議委員會覆議鑑定
    ，並調取上訴人於九十二年八月二十五日在光田綜合醫院之急診病歷，即欠缺必
    要性，故不予准許。
二、上訴人另提出九十三年五月十二日龍井鄉鄉民意外保險理賠及造成殘障給付疑義
    協調會紀錄影本一份，主張上訴人於事故發生後，送沙鹿光田綜合醫院急診，經
    醫師為生化檢驗報告，血液中酒精濃度為０．０７１ｍｇ／ｄｌ（按：應係０．
    ０７１ｇ％之筆誤），此有原審卷第三十二頁附光田綜合醫院生化檢驗報告單在
    卷可查，換算後，其呼氣酒精濃度為０．３５５ｍｇ/ｄｌ（按：應係０．３５
    ５ｍｇ／Ｌ），尚未逾被上訴人公司所自認之０．５５ｍｇ/ｄｌ濃度標準，被
    上訴人仍應給付保險金予上訴人云云（見上訴人於九十四年五月六日庭呈之辯論
    意旨狀），惟此為被告否認，並以前揭情詞置辯。
    經查，上訴人於事故發生後經光田綜合醫院檢測結果，其血液酒精濃度為０．０
    ７１ｇ％（換算呼氣酒精濃度約為０．３５５ｍｇ＼Ｌ），業已超過道路交通安
    全規則第一百十四條第二款所規定之標準，已如前述。姑不論上訴人所稱該協調
    會紀錄關於「０．５５１ｍｇ/ｄｌ」之記載，究為數字或單位抑或數字與單位
    之誤載，依卷附協調會紀錄之記載，被上訴人與會人員對於被保險人飲酒後駕（
    騎）車，其吐氣血液所含成份超過道路交通法令規定者之除外責任意旨，已先予
    以說明，如其關於酒測值之正確數值口述有誤，亦應以道路交通法令所規定之數
    值為認定標準，況且，該協調會僅在於讓被上訴人能對家屬質疑提出說明，協調
    會中被上訴人既未做何承諾，雙方亦未達成任何合議，尚難憑該協調會紀錄為上
    訴人何有利之認定。
三、綜前所述，上訴人所執前詞，指摘原判決不當，求予廢棄改判，為無理由，應予
    駁回。
陸、據上論結，本件上訴為無理由，依民事訴訟法第四百三十六條之一第三項、第四
    百六十三條、第四百四十九條第一項、第四百五十四條第一項、第二項、第七十
    八條，判決如主文。
中      華        民        國    九十四    年     五    月    二十     日
                                臺灣臺中地方法院民事第二庭
~B審判長法      官  許冰芬
~B      法      官  劉長宜
~B      法      官  劉正中
右為正本係照原本作成。
不得上訴。
中      華        民        國    九十四    年     五    月    二十     日
~B　　　書　記　官　黃英寬
